ACORDAO-COMPLETO-2558594

ACÓRDÃO 7885/2022 ATA 41/2022 - SEGUNDA CÂMARA

VISTOS, relatados e discutidos estes autos que cuidam de embargos de declaração opostos pelo Tribunal Regional do Trabalho da 2ª Região/SP em face do Acórdão 16591/2021-TCU-Segunda Câmara.
ACORDAM os Ministros do Tribunal de Contas da União, reunidos em Sessão da Segunda Câmara, diante das razões expostas pelo Relator, em:
9.1. com fulcro no art. 34 da Lei 8.443/1992 c/c o art. 287 do RI/TCU, conhecer dos embargos de declaração e, no mérito, dar-lhes provimento parcial, mantendo a apreciação do ato pela ilegalidade, mas dando ciência ao órgão de origem que, tendo em vista que a servidora é beneficiária de decisão judicial transitada em julgado, lhe é assegurada a incorporação de quintos no período entre 8/4/1998 e 4/9/2001, nos termos da modulação de efeitos fixada pelo Supremo Tribunal Federal no RE 638.115, sendo a incorporação imune à absorção por reajustes futuros;
9.2. de ofício, tornar sem efeito as determinações contidas nos subitens 1.7.1 e 1.7.2. do Acórdão 16591/2021-TCU-Segunda Câmara; 
9.3. dar ciência ao Tribunal Regional do Trabalho da 2ª Região/SP sobre o presente acórdão, destacando que o relatório e o voto que o fundamentam podem ser acessados por meio do endereço eletrônico www.tcu.gov.br/acordaos.

Embargos de declaração interposto por pelo Tribunal Regional do Trabalho da 2ª Região/SP em face do Acórdão 16591/2021TCU2ª Câmara, que teve como relator o Excelentíssimo Senhor Ministro Raimundo Carreiro

Segunda Câmara

Tribunal Regional do Trabalho da 2ª Região/SP.

3. Interessados/Responsáveis/Recorrentes:
3.1. Interessada: Ana Maria Carvalheiro Criscuolo (XXX.805.798-XX).
3.2. Recorrente: Tribunal Regional do Trabalho da 2ª Região/SP (03.241.738/0001-39).

13.1. Ministros presentes: Bruno Dantas (Presidente), Aroldo Cedraz e Antonio Anastasia (Relator).
13.2. Ministro-Substituto convocado: Marcos Bemquerer Costa.

ANTONIO ANASTASIA

Ministro Raimundo Carreiro.

Transcrevo a seguir, nos termos do art. 1º, § 3º, inciso I, da Lei nº 8.443/92, a instrução lavrada no âmbito da Secretaria de Fiscalização de Integridade de Atos e Pagamentos de Pessoal e de Benefícios  (peça 20) , contendo a análise de mérito dos embargos de declaração opostos contra o Acórdão 16591/2021-TCU-Segunda Câmara, de relatoria do Ministro Raimundo Carreiro (peça 8) .
"INTRODUÇÃO
1.	Trata-se de embargos de declaração (peça 11) opostos pelo Tribunal Regional do Trabalho da 2ª Região/SP em face do Acórdão 16591/2021-TCU-Segunda Câmara (peça 11) , que teve como relator o Excelentíssimo Senhor Ministro Raimundo Carreiro.
1.1. A deliberação recorrida apresenta o seguinte teor:
ACORDAM os Ministros o Tribunal de Contas da União, reunidos em Sessão da Segunda Câmara, com fundamento nos arts. 1º, inciso V, e 39, inciso II, da Lei nº 8.443/92, c/c os arts. 17, inciso III; 143, inciso II e 260 e 262 do Regimento Interno/TCU, EM CONSIDERAR ILEGAL E NEGAR REGISTRO AO ATO DE APOSENTADORIA em favor de Ana Maria Carvalheiro (Ato n. 133394/2020) e expedir os comandos discriminados no item 1.7.
1. Processo TC-Processo 036.504/2021-1 (APOSENTADORIA) 
1.1. Interessado: Ana Maria Carvalheiro Criscuolo (XXX.805.798-XX) 
1.2. Órgão/Entidade: Tribunal Regional do Trabalho da 2ª Região/sp
1.3. Relator: Ministro Raimundo Carreiro
1.4. Representante do Ministério Público: Procuradora-Geral Cristina Machado da Costa e Silva
1.5. Unidade Técnica: Secretaria de Fiscalização de Integridade de Atos e Pagamentos de Pessoal e de Benefícios Sociais (Sefip) .
1.6. Representação legal: não há.
1.7. Determinações/Recomendações/Orientações:
1.7.1. dispensar o ressarcimento das quantias indevidamente recebidas de boa-fé, consoante o Enunciado nº 106 da Súmula de Jurisprudência deste Tribunal;
1.7.2. determinar ao órgão/entidade responsável pela concessão que:
1.7.2.1. no prazo quinze dias, contados da ciência, providencie o destaque da parcela de quinto incorporada com amparo em função comissionada exercida entre 8/4/1998 e 4/9/2001 e transforme-a em Parcela Compensatória a ser absorvida por reajustes futuros, consoante decidido pelo Supremo Tribunal Federal no RE nº 638.115/CE, sob pena de responsabilidade solidária da autoridade administrativa omissa;
1.7.2.2. emita novo ato de aposentadoria da interessada Ana Maria Carvalheiro (Ato n. 133394/2020) , livre da irregularidade apontada, disponibilizando-o a este Tribunal, por meio do Sistema e-Pessoal, nos termos e prazos fixados na IN-TCU 78/2018;
1.7.2.3. no prazo de trinta dias, contados da ciência, disponibilize a este Tribunal, por meio do Sistema e-Pessoal, comprovante da data em que o interessado tomou conhecimento deste Acórdão, conforme art. 21, inciso I, da IN-TCU 78/2018;
1.7.3. dar ciência deste Acórdão ao órgão/entidade responsável pela concessão, informando que o teor integral da deliberação poderá ser obtido no endereço eletrônico www.tcu.gov.br/acordaos.
 (destacamos e sublinhamos) 
HISTÓRICO 
O ato de aposentadoria da Sra. Ana Maria Carvalheiro Criscuolo, ex-servidora Tribunal Regional do Trabalho da 2ª Região/SP, foi considerado ilegal e negado registro, em virtude de constar a incorporação de parcela de quinto incorporada de função comissionada exercida entre 8/4/1998 e 4/9/2001, tendo sido determinado sua transformação em parcela compensatória a ser absorvida por reajustes futuros, conforme RE 638.115/CE. 
2.1.	Inconformado com os termos da deliberação prolatada pela Corte de Contas Federal, o Tribunal Regional do Trabalho da 2ª Região/SP interpôs os presentes embargos de declaração, que se fundamentam nas alegações que, adiante, passar-se-á a relatar. 
ADMISSIBILIDADE
3.	Reitera-se o exame de admissibilidade realizado pelo Sar/Serur (peça 19) , que opinou pelo conhecimento dos embargos de declaração, nos termos do artigo 34, §2º, da Lei 8.443/1992, c/c os artigos 287, §3º, do RI/TCU, suspendendo-se os efeitos do caput e dos itens 1.7, 1.7.2, 1.7.2.1 e 1.7.2.2 do Acórdão 16591/2021-TCU-Segunda Câmara, tendo, anteriormente, o Excelentíssimo Senhor Ministro Antonio Anastasia, mediante despacho de peça 18, encaminhado os autos à Serur, de modo a realizar o exame de admissibilidade e instrução dos Embargos de Declaração. 
EXAME DE MÉRITO
             Delimitação
Constitui objeto do presente recurso analisar se há obscuridade, omissão ou contradição no Acórdão 16591/2021-TCU-Segunda Câmara.
Da suposta omissão
5.1.	A embargante sustenta que há omissão na deliberação embargada com base nas seguintes alegações (peça 11) :
A servidora Ana Maria Carvalheiro Criscuolo foi aposentada por este Tribunal por meio do Ato PR nº 975 TRT-SP de 18 de novembro de 2016, publicado no Diário Oficial Eletrônico do TRT da 2º Região em 22/11/2016, com fundamento no artigo 3º, incisos I, II e III da EC 47/05, tendo adicionada aos proventos a Vantagem Pessoal Nominalmente Identificada, correspondente às frações de 1/5 (um quinto) da Função Comissionada de Assistente de Gabinete da Presidência, FC-04, 1/5 (um quinto) do Cargo em Comissão de Diretor de Serviço, CJ-02, e 3/5 (três quintos) do Cargo em Comissão de Assessor, CJ-03, na forma do art. 62-A da Lei nº 8.112/90, acrescentado pela Medida Provisória nº 2.225-45/01.
O ato em questão foi submetido a esta E. Corte de Contas por meio do Formulário SISAC nº 20787804-04-2017-000006-1.
Em Sessão realizada em 20/10/2020, a 2º Câmara julgou ilegal a aposentadoria da servidora acima mencionada, prolatando o Acórdão 11591/2020-TCU-Segunda Câmara, negando-lhe o registro, em razão da percepção da vantagem "opção", de que trata o art. 2º da Lei nº 8911/1994, sob o fundamento de que referida parcela proporcionou acréscimo aos proventos percebidos em relação à última remuneração da atividade, não havendo, inclusive, incidência de contribuição previdenciária, resultando em descumprimento do disposto no art. 40, caput e 42º da Constituição Federal, com redação dada pela EC 20/98.
Além disso, entendeu-se, naquele mesmo acórdão, que era indevida a percepção de quintos incorporados pela servidora após 08/04/98, com base no quanto decidido nos autos do RE 638.115. Diante disso, determinou-se que o embargante adotasse as seguintes medidas:
	(...) 
9.3.5. promova o destaque da referida parcela como quintos de função pública, transformando-a em "parcela compensatória", para a efetiva implementação das futuras absorções dessa parcela inerente à incorporação de "quintos" de função em face das supervenientes modificações legais produzidas sobre a estrutura remuneratória da correspondente carreira, em observância, então, à deliberação proferida pelo Supremo Tribunal Federal no bojo do RE 638.115 durante a Sessão de 18/12/2019; devendo se manifestar anual e conclusivamente sobre o cumprimento, ou não, desse item do acórdão em item específico no seu Relatório de Gestão em cada exercício financeiro;
	(...) 
Diante das determinações supra, foi dada ciência do acórdão à interessada e a Presidência deste Regional determinou a cessação imediata da vantagem "opção" de seus proventos de aposentadoria.
Quanto a incorporação de "quintos", a E. Corte de Contas determinou a reavaliação e a alteração das parcelas incorporadas com amparo em funções comissionadas/cargos em comissão exercidas entre 8/4/1998 a 4/9/2001, consoante decidido pelo STF no RE 638.115/CE.
Com efeito, cabia a este Regional verificar em que hipótese a servidora se enquadrava, ou seja, se os quintos por ela incorporados após 08/04/98 decorrem de decisão judicial transitada em julgado ou de decisão administrativa ou, ainda, de decisão judicial não transitada em julgado, e proceder o pagamento da parcela conforme o decido pelo Supremo Tribunal Federal no RE 638.115/CE.
No caso, verificou-se que os quintos referentes ao período compreendido entre 08/04/1198 e 04/09/2001 foram incorporados pela servidora em razão de sentença judicial com trânsito em julgado nos autos da Ação Ordinária nº 2004.34.00.048565-0, movida pela ANAJUSTRA.
Por consequência, este Regional manteve o pagamento da parcela, da forma como já vinha procedendo, visto que, no bojo dos autos do RE 638.115/CE o STF reconheceu indevida a cessação imediata do pagamento dos quintos quando fundado em decisão judicial transitada em julgado.
Ainda em cumprimento ao quanto determinado pela Corte de Contas, foi emitido novo Ato de Aposentadoria e comunicou-se todas as providências aqui adotadas. Além disso, foi enviado novo ato ao Sistema E-Pessoal (Ato n. 133394/2020) , e, em anexo, a comprovação de filiação da servidora à ANAJUSTRA, a sentença e a certidão de trânsito em julgado, proferidas nos autos da Ação Ordinária nº 2004.34.00.048565-0, ajuizada por aquela Associação.
Ocorre que, em sessão realizada em 28/09/2021, a 2º Câmara ao analisar o Ato acima mencionado, destacou que "a parcela ora impugnada foi concedida mediante decisão administrativa, o que, segundo a modulação de efeitos do julgamento do RE 638.115/CE (Ministro-Relator Gilmar Mendes) , feita pelo Supremo Tribunal Federal, impõe a sua conversão em parcela compensatória a ser absorvida por reajustes futuros; (grifos nossos) . E, assim, considerou ilegal o ato de aposentadoria da servidora Ana Maria Carvalheiro Criscuolo, negando-lhe o registro.
	Daí a oposição da presente medida.
Nos termos do art. 1.022, parágrafo único, II , c/c art. 489, parágrafo 1º, IV, ambos do Código de Processo Civil, é omissa a decisão que não enfrentar todos os argumentos deduzidos no processo capazes de, em tese, infirmar a conclusão adotada pelo julgador.
Na hipótese, como já dito, no Acórdão embargado, constou que os quintos incorporados pela servidora após 08/04/1998 foram originados de decisão administrativa, razão pela qual se determinou que este Regional "providencie o destaque da parcela de quinto incorporada com amparo em função comissionada exercida entre 8/4/1998 e 4/9/2001 e transforme-a em Parcela Compensatória a ser absorvida por reajustes futuros, consoante decidido pelo Supremo Tribunal Federal no RE nº 638.115/CE".
Todavia, repise-se que este Regional havia encaminhado, juntamente com o ato de E-Pessoal ora analisado, a comprovação de que a servidora foi beneficiada na Ação Ordinária nº 2004.34.00.048565-0, com decisão já transitada em julgado. Nesse caso, e de acordo com o decidido no RE 638.115/CE, o pagamento dos quintos incorporados pela servidora após 08/04/1998 poderá ser mantido, visto que, no bojo dos autos do RE 638.115/CE, o STF reconheceu indevida a cessação imediata do pagamento dos quintos quando fundado em decisão judicial transitada em julgado.
Assim, deduz-se que essa Egrégia Corte de Contas, por um lapso, deixou de apreciar os elementos e documentos enviados por este Regional no Ato n. 133394/2020, suficientes a infirmar a conclusão adotada pela 2ª Câmara. Trata-se, portanto, de decisão que desafia a oposição de embargos de declaração, posto que omissa. (destaques do original) 
5.2.	Pede, por fim, a admissão e provimento dos embargos de declaração, com efeitos infringentes, para "que seja sanada a omissão apontada e seja considerado legal o ato de aposentadoria da servidora Ana Maria Carvalheiro Criscuolo, concedendo-lhe o registro, ante as considerações aqui apresentadas".
Análise:
5.3.	De início, convém trazer à baila os considerandos que fundamentam a deliberação embargada:
Considerando que, no ato enfocado nestes autos, as análises empreendidas na fase de instrução revelam a irregularidade caracterizada pela inclusão, nos proventos, de um quinto de função comissionada exercida após 8/4/1998, além dos limites previstos nos arts. 3º e 5º da Lei 9.624/1998, que admitiam, após aquela data, apenas a contabilização de tempo residual para a integralização de um décimo decorrente do exercício de função iniciado até 10/11/1997 (data de publicação da MP 1.595-14, convertida na Lei 9.527/1997, que extinguiu a vantagem dos quintos/décimos) ;
Considerando que a irregularidade tipificada é objeto de jurisprudência pacificada nesta Corte de Contas, especialmente a partir do julgamento do RE 638.115/CE (Ministro-Relator Gilmar Mendes) , pelo Supremo Tribunal Federal, com repercussão geral, acompanhado por iterativos julgados desta Corte de Contas, a exemplo dos Acórdão 8187/2021-TCU-Primeira Câmara (relator: Ministro Walton Alencar Rodrigues) , 8.124/2021-1ª Câmara (relator: Ministro Benjamin Zymler) , 8.492/2021-1ª Câmara (relator: Ministro Vital do Rêgo) , 8.684/2021-1ª Câmara (relator: Ministro Jorge Oliveira) , 8.178/2021-1ª Câmara (relator: Ministro Substituto Augusto Sherman) , 8.611/2021-1ª Câmara (relator: Ministro Substituto Weder de Oliveira) , 7.999/2021-2ª Câmara (relator: Ministro Augusto Nardes) , 7.816/2021-2ª Câmara (relator: Ministro Aroldo Cedraz) , 8.318/2021-2ª Câmara (relator: Ministro Raimundo Carreiro) , 8.254/2021-2ª Câmara (relator: Ministro Bruno Dantas) , 13.963/2020-2ª Câmara (relatora: Ministra Ana Arraes) , 8.319/2021-2ª Câmara (relator: Ministro Substituto Marcos Bemquerer) e 8.224/2021-2ª Câmara (relator: Ministro Substituto André Luís de Carvalho) , entre outros;
Considerando que a parcela ora impugnada foi concedida mediante decisão administrativa, o que, segundo a modulação de efeitos do julgamento do RE 638.115/CE (Ministro-Relator Gilmar Mendes) , feita pelo Supremo Tribunal Federal, impõe a sua conversão em parcela compensatória a ser absorvida por reajustes futuros;
Considerando os pareceres convergentes da unidade técnica especializada e do Ministério Público junto a este Tribunal; (destacamos) 
	Considerando a presunção de boa-fé do interessado; 
Considerando que este Tribunal, por meio do Acórdão 1414/2021-TCU-Plenário (relator: Ministro Walton Alencar Rodrigues) , em acolhimento a proposta deste Relator, fixou entendimento no sentido da possibilidade de apreciação de ato sujeito a registro mediante relação, na forma do art. 143, inciso II, do Regimento Interno do TCU, nas hipóteses em que a ilegalidade do ato decorra exclusivamente de questão jurídica de solução já pacificada na jurisprudência desta Corte de Contas;	
5.4.	Nota-se que o Ministro-Relator a quo acompanhou os pareceres emitidos nos autos, mas deixou de consignar nos considerandos - já que a deliberação foi por relação, ou seja, sem o relatório com transcrição da instrução da unidade técnica e do Ministério Público junto ao Tribunal (MPTCU) - a questão de que a Sra. Ana Maria Carvalheiro Criscuolo está amparada por decisão judicial que lhe assegura receber as parcelas de quintos sem que haja absorção por aumentos futuros, conforme transcrição a seguir da instrução da Secretaria de Fiscalização de Integridade de Atos e Pagamentos de Pessoal e de Benefícios Sociais - Sefip (peça 5) , que contou com anuência do MPTCU (peça 7) , 
	9.2 Constatação e análise: 
9.2.1. Houve o registro de pelo menos uma rubrica com 'Denominação para análise pelo TCU = Vantagem de caráter pessoal (0025 - VPNI (QUINTOS/DECIMOS) (Vantagem de caráter pessoal - VPNI art. 62-A Lei 8.112/90) - R$ 5.952,12) .
a .Justificativa do Gestor de Pessoal: Não há. Verificação efetuada no âmbito do TCU.
b. Análise do Controle Interno:  Não há. Verificação efetuada no âmbito do TCU.
c. Análise da Equipe Técnica: Ilegal
A incorporação de quintos decorrente do exercício de funções comissionadas até a edição da Lei 9.624/1998, 08/04/1998, está de acordo com o entendimento do TCU. A incorporação de quintos pelo exercício de função comissionada entre 8/4/1998 e 4/9/2001 é decorrente de decisão judicial transitada em julgado em 01/08/2006 (Ação Ordinária 2004.34.00.048565-0, novo número 0039464-12.2004.4.01.3400, que tramitou na 7ª Vara Federal da Seção Judiciária Federal do Distrito Federal/DF, autor: Associação Nacional dos Servidores da Justiça do Trabalho - ANAJUSTRA) . Há comprovação de que o interessado (a) era filiado (a) a Associação na época do trâmite da Ação que ampara o referido pagamento, e que autorizou a referida entidade a defender os seus interesses na aludida ação.
Cumpre observar que o Supremo Tribunal Federal, ao julgar o RE 573.232/SC, assim deliberou em acórdão de repercussão geral:
REPRESENTAÇÃO - ASSOCIADOS - ARTIGO 5º, INCISO XXI, DA CONSTITUIÇÃO FEDERAL. ALCANCE. O disposto no artigo 5º, inciso XXI, da Carta da República encerra representação específica, não alcançando previsão genérica do estatuto da associação a revelar a defesa dos interesses dos associados. TÍTULO EXECUTIVO JUDICIAL - ASSOCIAÇÃO - BENEFICIÁRIOS. As balizas subjetivas do título judicial, formalizado em ação proposta por associação, é definida pela representação no processo de conhecimento, presente a autorização expressa dos associados e a lista destes juntada à inicial.
9.3. O quadro resumo de ocorrências e, quando for o caso, o detalhamento da norma legal e da jurisprudência para a inconsistência acima elencada encontra-se no anexo II dessa instrução. 
 (destacamos e sublinhamos) 
5.5.	Assim, pode ser acolhida a alegação da embargante, com efeitos infringentes, de modo a tornar sem efeito o subitem 1.7.2.1. da deliberação embargada, tendo em vista que suas parcelas de quintos/décimos entre 8/4/1998 e 4/9/2001 está imune à absorção por aumentos futuros, pois o pagamento delas está assegurado por decisão judicial com trânsito em julgado. 
5.6.	No tocante ao pedido do embargante para que o Tribunal considere legal o ato concessório de aposentadoria da Sra. Ana Maria Carvalheiro Criscuolo convém esclarecer que a comprovação do trânsito em julgado, por si só, não possui o condão de alterar o julgamento pela ilegalidade do ato de aposentadoria pela Corte de Contas, pois o STF deixou assente que a incorporação de quintos, no período de 8/4/1998 até 4/9/2001, ofende o princípio da legalidade, nos termos da tese firmada em sede de repercussão geral, Tema 395. A propósito, convém trazer à baila excerto do voto condutor do Acórdão 3842/2020-TCU-Primeira Câmara (Relator Ministro Walton Alencar Rodrigues) :
A esta altura, todavia, nova decisão do STF, proferida em embargos de declaração com efeitos infringentes, opostos no âmbito do mesmo RE 638.115, alterou o entendimento até então tranquilamente adotado. Em 18/12/2019, o Plenário do STF modulou os efeitos da decisão para, no que interessa a estes autos, acolher parcialmente os embargos de declaração, com efeitos infringentes, e "reconhecer indevida a cessação imediata do pagamento dos quintos quando fundado em decisão judicial transitada em julgado".
A decisão divulgada no sítio eletrônico do STF não afasta a ilegitimidade do pagamento dos quintos nas condições anteriormente descritas, mas modula efeitos para os que os recebem por força de decisão judicial, transitada ou não em julgado, e de decisão administrativa.
Feita tal distinção e devidamente caracterizada inadequação do benefício aos dispositivos legais aplicáveis à matéria, é certo que o recente julgado do STF não pode compelir esta Casa, cuja competência de apreciar a legalidade de atos de pessoal foi atribuída pela própria Constituição Federal (art. 71, inciso III) , a contrariar suas convicções, a jurisprudência consolidada dos tribunais superiores e os fatos consignados nos autos, para registrar ato de pessoal manifestamente irregular, salvo na esporádica hipótese de trânsito em julgado de processo em que o TCU foi parte e que teve por finalidade específica o respectivo registro (vide MS 23.665/DF e MS 22.009/MG) , que não é o caso destes autos.
Todavia, sem transgredir frontalmente o provimento jurisdicional, não há como a Universidade Federal de Santa Maria promover a cessação dos pagamentos, apesar do desequilíbrio que causam ao sistema previdenciário.
Em circunstâncias análogas, este Tribunal tem considerado ilegais e negado registro aos atos de aposentadoria que contêm parcelas conferidas pelo Judiciário em contrariedade com o entendimento do TCU, sem, contudo, determinar a suspensão do pagamento nem informar sobre a possibilidade de edição de novo ato eivado das irregularidades. Nesse sentido, cito, entre outros, os Acórdãos 1.910/2004 e 11.079/2019, da 1ª Câmara, 5.797/2014, da 2ª Câmara, e 1.857/2003, do Plenário.
O julgamento pela ilegalidade sem suspensão do pagamento consolidou-se no TCU na esteira de um sem número de decisões do STF, entre as quais as proferidas no âmbito dos Mandados de Segurança 23.758, 24.529, 24.569, 24.939, 25.460, 26.086, 26.088, 26.132, 26.156, 26.186, 26.228, 26.271, 26.387, 26.408, 26.443, 27.374, 27.551, 27.575, 27.649, 27.732, 23.665 e 33528. Do último, transcrevo o trecho a seguir:
"E que o fundamento em que se apoia a pretensão mandamental ora em exame tem o beneplácito da jurisprudência do Supremo Tribunal Federal, que, em sucessivos precedentes, tem reconhecido, quer em decisões monocráticas, quer em julgamentos colegiados, ser integralmente oponível ao E. Tribunal de Contas da União a autoridade da coisa julgada, cuja eficácia subordinante, desse modo, não poderá ser transgredida por qualquer órgão estatal, inclusive pela própria Corte de Contas.
 (...) 
Vê-se, pois, que o E. Tribunal de Contas da União não dispõe, constitucionalmente, de poder para rever decisão judicial transitada em julgado (RTJ 193/556-557, Rel. Min. CARLOS VELLOSO) nem para determinar a suspensão de benefícios garantidos por sentença impregnada da autoridade da coisa julgada (AI 471.430-AgR/DF, Rel. Min. EROS GRAU) , ainda que o direito reconhecido pelo Poder Judiciário não tenha o beneplácito da jurisprudência prevalecente no âmbito do Supremo Tribunal Federal, pois a 'res judicata', em matéria civil, só pode ser legitimamente desconstituída mediante ação rescisória:"
Ao deixar de determinar a suspensão do pagamento, o TCU evita que o jurisdicionado seja forçado a escolher entre obedecer à sua ordem, sujeitando-se a detenção, multa e prisão em flagrante por descumprimento de decisão judicial, e ignorá-la, sujeitando-se à multa do art. 58 da Lei 8.443/1992.
Ante o exposto, julgo ilegais os atos de concessão inicial e de alteração de aposentadoria de Nelcindo Nascimento Terra, nego-lhes registro e VOTO no sentido de que o Tribunal adote a deliberação que ora submeto à apreciação deste Colegiado.
5.7.	Assim, existindo provas de que o (a) servidor (a) é beneficiário (a) de decisão judicial transitada em julgado, deve o órgão de origem manter as parcelas de quintos incorporados entre 8/4/1998 e 24/8/2021 imunes à absorção por reajustes futuros, nos termos da modulação de efeitos assegurada pelo STF no RE 638.115/CE, o que já foi reconhecido no parecer da Sefip, mencionado no item 5.4 deste exame, sendo que, no caso da Sra. Ana Maria Carvalheiro Criscuolo, não há necessidade de emissão de novo ato concessório, podendo tornar sem efeito também o subitem 1.7.2.2. do Acórdão 16591/2021-TCU-Segunda Câmara, bem como o subitem 1.7.1. da mesma deliberação, já que não há que se falar, no caso concreto, em dispensa de valores, considerando que os pagamentos foram realizados com base em decisão judicial com trânsito em julgado. 
5.8.	Assim, podem ser acolhidas parcialmente as alegações do embargante.
CONCLUSÃO
6.	Da análise de mérito, conclui-se que há obscuridade, omissão ou contradição a corrigir no Acórdão 16591/2021-TCU-Segunda Câmara.
6.1.	Por conseguinte, devem-se ser acolhidos parcialmente, com efeitos infringentes, os embargos de declaração.
PROPOSTA DE ENCAMINHAMENTO
7.	Ante o exposto, submetem-se os autos à consideração superior, propondo-se, com fundamento nos arts. 32, inciso II, e 34 da Lei 8.443/1992:
	a) conhecer dos embargos de declaração para, no mérito, acolhê-los parcialmente, atribuindo-lhes efeitos infringentes, de modo a tornar sem efeito os subitens 1.7.1.,1.7.2.1. e 1.7.2.2. do Acórdão 16591/2021-TCU-Segunda Câmara; e
	b) informar ao embargante e demais interessados do acórdão a ser proferido, destacando que o relatório e o voto que o fundamentam podem ser acessados pelo endereço eletrônico www.tcu.gov.br/acordaos."
2.	É o Relatório.

não há

Procuradora-Geral Cristina Machado da Costa e Silva.

APOSENTADORIA. QUINTOS. ILEGALIDADE. NEGATIVA DE REGISTRO. EMBARGOS DE DECLARAÇÃO. CONHECIMENTO. DECISÃO JUDICIAL. OMISSÃO. ACOLHIMENTO PARCIAL. CIÊNCIA AO ÓRGÃO E AOS INTERESSADOS.

APOSENTADORIA (APOS)

Secretaria de Recursos (Serur); Secretaria de Fiscalização de Integridade de Atos e Pagamentos de Pessoal e de Benefícios Sociais (Sefip).

Incialmente, registro que relato o presente processo por sucessão ao Ministro Raimundo Carreiro (art. 153 do Regimento Interno do TCU) .
2.	Os embargos de declaração opostos pelo Tribunal Regional do Trabalho da 2ª Região/SP (peça 11) , em face do Acórdão 16591/2021-TCU-Segunda Câmara, podem ser conhecidos, com fulcro no art. 34 da Lei nº 8.443/92 c/c o art. 287 do RI/TCU.
3.	 No mérito, acolho as conclusões presentes nos pareceres uniformes da unidade técnica, as quais adoto como razões de decidir. A análise empreendida pela Secretaria de Fiscalização de Integridade de Atos e Pagamentos de Pessoal e de Benefícios abordou com propriedade os argumentos consignados pelo embargante.
4.	O TCU já decidiu que é ilegal a concessão da vantagem de quintos em razão do exercício de funções comissionadas após o advento da Lei 9.624/1998.
5.	No entanto, no caso em análise a incorporação de quintos entre o período de 8/4/1998 a 4/9/2001 está amparada por decisão judicial transitada em julgado. Assim, não deve haver determinação para absorção da rubrica, consoante decidido pelo STF no âmbito do RE 638.115/CE.
6.	Sendo assim, acolho os pareceres uníssonos da Sefip e, em adição, julgo oportuno tornar sem efeito, de ofício, as determinações contidas nos subitens 1.7.1 e 1.7.2. do Acórdão 16591/2021-TCU-Segunda Câmara.
7.	Em face do exposto, voto por que o Tribunal adote a minuta de Acórdão que ora submeto à apreciação deste Colegiado.
TCU, Sala das Sessões, em 29 de novembro de 2022.
ANTONIO ANASTASIA 
Relator